臺灣臺南地方法院刑事判決
110年度訴字第1220號
公  訴  人  臺灣臺南地方檢察署檢察官
被      告  謝昌宏





上列被告因詐欺案件，經檢察官提起公訴（110年度偵緝字第508
號），本院依簡式審判程序判決如下：
    主  文
謝昌宏共同冒用公務員名義犯詐欺取財罪，處有期徒刑壹年貳月
。
扣案iphone6S行動電話壹支（序號000000000000000）沒收。
    事實及理由
一、本件犯罪事實、證據除增列被告謝昌宏於本院審理中之自白
    外，均引用起訴書之記載（如附件）。
二、本件係經被告有罪之陳述，而經本院裁定以簡式審判程序加
    以審理，依據刑事訴訟法第273條之2規定排除嚴格證據調查
    ；並依同法第310條之2準用第454條之規定製作略式判決書
    ，先予敘明。
三、核被告所為，係犯刑法第339 條之4 第1 項第1 款之冒用公
    務員名義詐欺取財罪。被告與上開真實姓名年籍不詳之成年
    男子，就上揭犯行間有犯意聯絡及行為分擔，為共同正犯。
    被告上揭既、未遂取領告訴人宋金蘭財物犯行，係於密切接
    近之時間及地點接續為之，性質上屬接續犯，應包括論以冒
    用公務員名義犯詐欺取財既遂一罪。爰審酌被告犯罪動機、
    手段、素行、所生危害、尚未與告訴人達成民事調解賠償其
    損害，兼衡被告犯後態度及自述學經歷、生活狀況等一切情
    狀，量處如主文所示之刑。
四、沒收：
㈠、扣案iphone6S行動電話1支（序號000000000000000），係詐
    騙集團成員交付被告供其犯本罪所用，業據其供明在卷， 
    依刑法第38條第2項前段宣告沒收。
㈡、按犯罪所得，屬於犯罪行為人者，沒收之；前二項之沒收，
    於全部或一部不能沒收或不宜執行沒收時，追徵其價額，刑
    法第38條之1 第1 項前段、第3 項分別定有明文。而二人以
    上共同犯罪，關於犯罪所得之沒收或追徵，倘個別成員並無
    犯罪所得，且與其他成員對於所得亦無事實上之共同處分權
    時，同無「利得」可資剝奪，特別在集團性或重大經濟、貪
    污犯罪，不法利得龐大，一概採取絕對連帶沒收或追徵，對
    未受利得之共同正犯顯失公平。所謂各人「所分得」，係指
    各人「對犯罪所得有事實上之處分權限」，法院應視具體個
    案之實際情形，依自由證明程序釋明合理之依據以認定之。
     經查，本件詐得之金飾一批（含金戒指11枚、金手環3條、
    金手鍊1條、金項鍊3條、金元寶3個、金耳環1對等物），雖
    屬犯罪所得，然被告既已將裝有上開財物之白色塑膠袋放置
    於臺南高鐵站南側第一間廁所垃圾桶後方，並經某不詳成年
    人取走，則本件被告對未扣案之贓物應無處分權限，亦無事
    實上之共同處分權限，是未扣案之贓物，爰不予宣告沒收。
    又被告供稱收取包裹可抵償債務等情，然依卷內現存之證據
    ，尚無積極證據足證被告之債務確已實際抵償而受有何不法
    利益，自無從宣告沒收或追徵，附此敘明。
據上論斷，應依刑事訴訟法第273 條之1 第1項、第299 條第1項
前段、第284條之1、第310條之2，刑法第28條、第339 條之4第1
 項第1 款、第38條第2項前段，刑法施行法第1 條之1 第1 項，
判決如主文。
本案經檢察官吳毓靈提起公訴，檢察官謝欣如到庭執行職務。
中　　華　　民　　國　　111 　年　　5 　　月　　16　　日
　　　　　　　　　刑事第五庭    法　官　鍾邦久
以上正本證明與原本無異。
如不服本判決應於收受本判後20日內向本院提出上訴書狀，並應
敘述具體理由。其未敘述上訴理由者，應於上訴期間屆滿後20日
內向本院補提理由書狀（均須按他造當事人之人數附繕本）「切
勿逕送上級法院」。
  　　　　　　　　　　　　　　　書記官　黃憶筑
中　　華　　民　　國　　111 　年　　5 　　月　　16　　日
附錄本案論罪科刑法條全文：
中華民國刑法第339條之4：
犯第 339 條詐欺罪而有下列情形之一者，處 1 年以上 7 年以
下有期徒刑，得併科 1 百萬元以下罰金：
一、冒用政府機關或公務員名義犯之。
二、三人以上共同犯之。
三、以廣播電視、電子通訊、網際網路或其他媒體等傳播工具，
    對公眾散布而犯之。
前項之未遂犯罰之。
附件：
臺灣臺南地方檢察署檢察官起訴書
                                    110年度偵緝字第508號
　　被　　　告　謝昌宏　

上列被告因詐欺等案件，已經偵查終結，認應該提起公訴，茲將
犯罪事實及證據並所犯法條分敘如下：
　　　　　　犯罪事實
一、謝昌宏於民國109 年4 月間透過「易借網」向某真實姓名年
    籍不詳之成年男子借貸金錢，嗣因無力償還欠款，遂依該男
    子之提議，為該男子收取包裹以抵償債務，其依一般社會生
    活之通常經驗，得預見未告知詳細工作內容，僅代為收取包
    裹，即得於工作數次後抵償高達新臺幣（下同）8萬元之債
    務，其工作內容可能與國內社會常見之假冒公務員名義等方
    式從事詐欺取財犯行有關，為圖抵償高額債務，竟仍基於縱
    其所收取之包裹為詐欺集團冒用公務員名義詐騙他人之犯罪
    所得亦不違背其本意之不確定故意，與上開真實姓名年籍不
    詳之成年男子共同意圖為自己不法之所有（不能證明知悉有
    三人以上），基於冒用公務員名義詐欺取財之犯意聯絡，㈠
    先由該詐欺集團不詳成員於109 年6 月11 日11時許起，接
    續假冒中華電信職員及台北刑事組員警撥打電話予宋金蘭，
    佯稱：其積欠電信費用未繳，疑被盜辦門號，且其遭人盜辦
    中國信託銀行帳戶，該帳戶遭人利用詐欺犯罪，須依指示交
    出金飾等語，致宋金蘭陷於錯誤，遂依指示將金飾一批（含
    金戒指11枚、金手環3條、金手鍊1條、金項鍊3條、金元寶3
    個、金耳環1對等物）連同寫有其個人資料之紙張一起放入
    白色塑膠袋內，於同日13時40分許，將前揭白色塑膠袋放置
    機車上，停放於臺南市○○區○○街000巷0弄0號其住處後門，
    再由謝昌宏依上開真實姓名年籍不詳之成年男子指示，於同
    日13時50分許，前往上開處所取走宋金蘭放置之前揭白色塑
    膠袋，隨後將之攜往臺南高鐵站南側第一間廁所垃圾桶後方
    ，由不詳成員取走。㈡上開詐欺集團認宋金蘭甚為容易受騙
    ，該詐欺集團不詳成員再於翌日（12日）8時許，撥打電話
    予宋金蘭，要求宋金蘭提領交付現金110萬元，宋金蘭因前
    一日遭騙一事已有警覺，遂先行報警並假意依照對方指示辦
    理，並先行備妥以餅干代替之假鈔一包，以塑膠袋裝好後，
    以同前之方式放置於其住處後門。同日13時10分許，謝昌宏
    依指示前往上址欲拿取現金110萬元時，為警當場查獲，此
    部分犯行因而未得逞。警方並當場扣得謝昌宏與詐欺集團成
    員聯繫所用之iphone6S行動電話1支（序號000000000000000
    ）。
二、案經宋金蘭訴由臺南市政府警察局永康分局報告偵辦。
　　　　　　證據並所犯法條
一、證據清單及待證事實：
編號 證據清單 待證事實 1 被告謝昌宏於偵查中之自白 全部犯罪事實。 2 證人即告訴人宋金蘭於警詢中之證述 其遭人以上開方式詐欺，先後依指示將上述紙袋放置於上址之事實。 3 1、監視錄影截圖 2、現場照片 1、被告於109年6月11日12時40分許起出現在告訴人上開住處附近之影像。 2、被告於109年6月12日為警逮捕之照片。 4 臺南市政府警察局永康分局搜索扣押筆錄 被告用以聯絡詐騙事宜之行動電話。 
二、核被告謝昌宏所為，係犯刑法第339條之4第1項第1款之冒用
    公務員名義詐欺取財罪嫌。被告與真實姓名年籍不詳之詐欺
    集團成員間，有犯意聯絡及行為分擔，請論以共同正犯。扣
    案之前揭行動電話，請依法宣告沒收。
三、依刑事訴訟法第251條第1項提起公訴。
　此　致
臺灣臺南地方法院
中　　華　　民　　國　 110　　年　　10　　月　　27　　日
　　　　　　　　　            檢察官   吳 毓 靈
本件證明與原本無異
中　　華　　民　　國　 110　　年　　11　　月　　9 　　日
                              書記官   吳 青 蓉